臺灣臺北地方法院民事裁定
110年度北簡字第13023號
原      告  聯邦商業銀行股份有限公司

法定代理人  李憲章
訴訟代理人  徐良一

被      告  潘林捷（即潘明來之限定繼承人）

            潘綵瀅（即潘明來之限定繼承人）

            潘信宇（即潘明來之限定繼承人）

            潘衣庭（即潘明來之限定繼承人）

上列當事人間請求給付簽帳卡消費款事件，本院裁定如下：
    主      文
本件移送臺灣高雄地方法院。
    理      由
一、按當事人得以合意定第一審管轄法院；訴訟之全部或一部，
    法院認為無管轄權者，依原告聲請或依職權以裁定移送於其
    管轄法院。第24條之合意管轄，如當事人之一造為法人或商
    人，依其預定用於同類契約之條款而成立，按其情形顯失公
    平者，他造於為本案之言詞辯論前，得聲請移送於其管轄法
    院。民事訴訟法第24條第1項前段、第28條第1項、第2項前
    段分別定有明文。考其立法意旨，在於當事人之一造為法人
    或商人時，通常占有經濟上之強勢地位，如因契約涉訟而須
    赴被告之住、居所地應訴，無論在組織及人員編制上，均尚
    難稱有重大不便。如法人或商人以預定用於同類契約之債務
    履行地或合意管轄條款，與非法人或商人之他造訂立契約時
    ，他造就此類條款表面上雖有締約與否之自由，實際上幾無
    磋商或變更之餘地。則一旦因該契約涉訟，他造即必須遠赴
    法人或商人以定型化契約所預定之法院應訴，在考量應訴之
    不便，且多所勞費等程序上不利益之情況下，經濟上弱勢者
    往往被迫放棄應訴之機會，如此不僅顯失公平，並某程度侵
    害經濟上弱勢者在憲法上所保障之訴訟權，於是特別明文排
    除合意管轄規定之適用。是以，定型化契約當事人因此爭執
    涉訟時，如法人或商人據此向合意管轄法院起訴，在不影響
    當事人程序利益及浪費訴訟資源之情況下，非法人或商人之
    他造於為本案之言詞辯論前，得聲請移送於其管轄法院。因
    此，在無其他特別審判籍管轄法院之適用時，法院受理此種
    移轉管轄之聲請，自應依民事訴訟法第1條「以原就被」原
    則定管轄法院。
二、經查，本件原告固主張依約定條款第26條約定，兩造合意本
    院為管轄法院，向本院起訴請求給付簽帳卡消費款等語。惟
    被告均已以移轉管轄聲請狀表示：其現住於高雄，如需親赴
    臺北開庭多所不便，聲請本院移送至臺灣高雄地方法院等情
    ，此亦有被告等個人戶籍謄本及國民身分證影本、民事移轉
    管轄聲請狀附卷可稽，可見被告等日常生活作息均非位於本
    院管轄範圍，則於發生契約紛爭進行訴訟時，自以被告等戶
    籍及現住所地之地方法院應訴，最稱便利。徵以原告公司為
    知名銀行，在全國各地均有分公司或分行，委任代理人至被
    告住所地轄區法院應訴開庭極為容易，相對於被告此等約定
    將增加被告應訴上之困難，對被告而言其情形顯失公平，既
    於為本案言詞辯論前聲請移送至其戶籍所在地法院。本院考
    量兩造勞力、時間及費用等程序利益，揆諸首揭規定及說明
    ，本件即應排除合意管轄法院規定之適用。兩造間既無其他
    特別審判籍管轄法院規定之適用，依民事訴訟法第1條第1項
    規定，自應由臺灣高雄地方法院管轄，爰依被告聲請，將本
    件移送於該管轄法院。
三、爰裁定如主文。
中　　華　　民　　國　　110 　年　　9 　　月 　24 　　日
　　　　　　　　　臺北簡易庭　法　官　徐千惠
以上正本係照原本作成。
如不服本裁定，應於裁定送達後10日內向本庭（臺北市○○區○○○
路0段000巷0號）提出抗告狀，並繳納裁判費新臺幣1,000元。
中　　華　　民　　國　　110 　年　　9 　　月　　24　　日
                              書記官  李易融